【裁判字號】    95,交聲,487
【裁判日期】    950814
【裁判案由】    聲明異議
【裁判全文】
臺灣高雄地方法院交通事件裁定         95年度交聲字第487號
原處分機關  高雄市政府交通局交通事件裁決中心
異  議  人  甲○○
上列異議人因違反道路交通管理處罰條例案件，對於高雄市政府
交通局交通事件裁決中心於民國95年7 月26日所為之處分（原處
分案號：高市府交裁字第裁32-B00000000號），聲明異議，本院
裁定如下：
    主  文
原處分關於罰鍰新台幣肆萬伍仟元部分撤銷。
前項撤銷部分，不罰。
    理  由
一、聲明意旨略以：異議人即受處分人（下稱異議人）甲○○於
    民國95年2 月27日酒後駕車經交通警察移送公共危險罪，再
    由高雄地方法院檢察署通知處分繳新臺幣（下同）30,000元
    予兒童家扶基金、義工40小時及道安講習，相當已受刑法之
    處分，交通事件裁決中心另處罰鍰45,000元，但依據95年2
    月5 日行政罰法第26條規定，應為一事不二罰，且經此事件
    ，本人已知錯，請求撤銷原處分等語。
二、按汽車駕駛人，駕駛汽車經測試檢定，酒精濃度超過規定標
    準者，處新台幣15,000元以上60,000元以下罰鍰，並當場移
    置保管其車輛及吊扣其駕駛執照1 年；因而肇事致人受傷者
    ，並吊扣其駕駛執照2 年；致人重傷或死亡者，吊銷其駕駛
    執照，並不得再考領，道路交通管理處罰條例第35條第1項
    第1 款定有明文。又依94年2 月5 日公布，95年2 月5 日施
    行之行政罰法第26條規定：「一行為同時觸犯刑事法律及違
    反行政法上義務規定者，依刑事法律處罰之。但其行為應處
    以其他種類行政罰或得沒入之物而未經法院宣告沒收者，亦
    得裁處之。前項行為如經不起訴處分或為無罪、免訴、不受
    理、不付審理之裁判確定者，得依違反行政法上之義務規定
    裁處之」；同法第1 條規定：「違反行政法上義務而受罰鍰
    、沒入或其他種類行政罰之處罰時，適用本法。但其他法律
    有特別規定者，從其規定」。上開道路交通管理處罰條例第
    35條第1 項第1 款規定，係對行為人違反行政法上義務規定
    之行政罰，且該條例關於一行為同時觸犯刑事法律及違反行
    政法上義務規定者，並無特別規定，是汽車駕駛人一個酒後
    駕駛汽車行為，經測試檢定酒精濃度超過規定標準，而同時
    涉有刑法第185 條之3 公共危險罪嫌時，道路交通管理處罰
    機關除有行政罰法第26條第1 項但書得處以其他種類行政罰
    者之情形，得裁處其他種類行政罰外，關於罰鍰部分，即應
    依上開行政罰法第26條及道路交通管理處罰條例第10條規定
    移送地方法院檢察署處理，除於移送後再有上開行政罰法第
    26條第2 項所定不起訴等事由，得依違反行政法上義務規定
    裁處之情形外，不得逕依道路交通管理處罰條例第35 條 第
    1 項第1 款規定，裁處行為人罰鍰之行政罰。
三、次按「被告所犯為死刑、無期徒刑或最輕本刑3 年以上有期
    徒刑以外之罪，檢察官參酌刑法第57條所列事項及公共利益
    之維護，認以緩起訴為適當者，得定1 年以上3 年以下之緩
    起訴期間為緩起訴處分，其期間自緩起訴處分確定之日起算
    。」；「檢察官為緩起訴處分者，得命被告於一定期間內遵
    守或履行左列各款事項：四、向公庫或指定之公益團體、地
    方自治團體支付一定之金額」，刑事訴訟法第253 條之1 第
    1 項、253 條之2 第1 項第4 款分別定有明文。
四、經查：本件異議人甲○○於95年2 月27日7 時45分許，酒後
    騎乘車牌號碼YPG-690 號輕型機車，為警在高雄市楠梓區○
    ○○路楠陽橋下北上機車道查獲，並測得呼氣酒精濃度為每
    公升1.235 （1.235mg/l） 毫克，嗣警方以異議人涉犯刑法
    第185 條之3 服用酒類致不能安全駕駛動力交通工具而駕駛
    罪嫌為由，移送臺灣高雄地方法院檢察署檢察官偵辦等情，
    為異議人所不爭執，且有高雄市政府警察局高市交警字第
    B00000000 號舉發違反道路交通管理事件通知單、高雄市政
    府高市府交裁字第裁32-B00000000號違反道路交通管理事件
    裁決書在卷可稽，嗣並經檢察官於95年3 月21日以95年度偵
    字第8076號命被告向財團法人臺灣兒童暨家庭扶助基金會高
    雄縣分事務所支付30,000元後，為緩起訴處分確定在案，此
    亦有上開緩起訴處分書及異議人所提出之郵政劃撥儲金存款
    收據各1 份附卷足憑。緩起訴處分命被告向公益團體支付一
    定之金額雖非刑法所定刑罰之種類，然其已對被告名譽、心
    理產生相當制約並影響被告財產上之權利，應可實質該當行
    政罰法第26條第1 項之「依刑事法律」之處罰。受處分人上
    開遭裁決罰鍰45,000元，並吊扣駕駛執照12個月等行政罰之
    酒駕行為係在行政罰法生效施行後，自有上開行政罰之適用
    。基此，受處分人上述酒後駕車違規之情事，除其行為應處
    以其他種類行政罰即吊扣駕駛執照12個月部分，仍得裁處之
    外，其違反行政法上義務而受罰鍰45,000元部分，依行政罰
    法第26條第1 項前段規定，即應依刑事法律處罰之，不再爰
    依上揭道路交通管理處罰條例等規定裁罰之。
五、至異議人行為後，道路交通管理處罰條例於94年2 月2 日經
    總統令修正公布，於95年7 月1 日施行，惟本條例第35條第
    1 項第1 款並未修正，尚無比較新舊法問題，附此敘明。
六、綜上所述，原處分機關上開罰鍰之行政裁罰，即有未洽，故
    就此部分之原處分應予撤銷，並為不罰之諭知，而受處分人
    就此部分之異議，為有理由。
據上論斷，應依道路交通管理處罰條例第87條第2 項、道路交通
案件處理辦法第20條之規定，裁定如主文。
中    華    民    國    95    年    8     月    14    日
                  交通法庭      法  官  林芳華
以上正本證明與原本無異。
如不服本裁定應於送達後5日內向本院提出抗告狀。
中    華    民    國    95    年    8     月    14    日
                                書記官  黃靖媛


司法院資訊處製作；財團法人民間司法改革基金會備份。
